【裁判字號】    98,台上,2514
【裁判日期】    980507
【裁判案由】    違反毒品危害防制條例
【裁判全文】
最高法院刑事判決            九十八年度台上字第二五一四號
上  訴  人  甲○○
選任辯護人  梁水源律師
上  訴  人  乙○○
選任辯護人  王鳳安律師
上列上訴人等因違反毒品危害防制條例案件，不服台灣高等法院
中華民國九十八年二月二十六日第二審更審判決（九十七年度上
更(一)字第四八五號，起訴案號：台灣板橋地方法院檢察署九十六
年度偵字第一六五六四號），提起上訴，本院判決如下：
    主  文
上訴駁回。
    理  由
按刑事訴訟法第三百七十七條規定：上訴於第三審法院，非以判
決違背法令為理由，不得為之。是提起第三審上訴，應以原判決
違背法令為理由，係屬法定要件。如果上訴理由書狀並未依據卷
內訴訟資料，具體指摘原判決不適用何種法則或如何適用不當，
或所指摘原判決違法情事，顯與法律規定得為第三審上訴理由之
違法情形，不相適合時，均應認其上訴為違背法律上之程式，予
以駁回。本件原審經審理結果，認為上訴人甲○○、乙○○均有
原判決事實欄記載販賣第一級毒品海洛因予鍾文山之犯行，至為
明確，因而撤銷第一審關於甲○○於民國九十六年五月三十日販
賣第一級毒品及乙○○販賣第一級毒品部分之科刑判決，改判仍
論上訴人等以共同販賣第一級毒品罪，甲○○處有期徒刑拾伍年
捌月，乙○○處有期徒刑拾伍年貳月；及各為相關從刑之宣告。
並維持第一審關於甲○○於九十六年五月三十一日販賣第一級毒
品部分之科刑判決 (論甲○○以販賣第一級毒品罪，處有期徒刑
拾伍年捌月，及為相關從刑之宣告 )，駁回甲○○就該部分在第
二審之上訴（與撤銷改判部分，主刑部分定應執行有期徒刑拾柒
年）。已詳敘其調查、取捨證據之結果及憑以認定犯罪事實之心
證理由。並就上訴人等否認犯行之供詞及其所辯各語認非可採，
予以論述及指駁。從形式上觀察，原判決尚無足以影響判決結果
之違背法令情形存在。甲○○上訴意旨略稱：(一)、原判決未查明
甲○○持用門號0000000000號行動電話之SIM 卡之所
有權歸屬，即予沒收，有調查職責未盡之違法。(二)、原判決理由
不備：(1)對於甲○○所稱其向鍾文山的哥哥買毒品，鍾文山不可
能向其買毒品，及鍾文山所稱上午買海洛因，下午買安非他命等
有利證據，未說明不採之理由。(2)九十六年五月三十一日監聽譯
文中，並未言及「女生」，原判決未說明認定係交易海洛因之依
據。(三)、甲○○對於警方提示監聽譯文中「女生」、「一張」為
何意，供稱忘記了，原判決仍引為其不利認定之依據，有理由矛
盾之違法。(四)、原判決對於起訴書記載上訴人等向「阿扁」「小
玲」販入海洛因牟利部分，未為論列，有已受請求之事項未予判
決之違法。(五)、監聽譯文中並未提及乙○○之名字，原判決未有
補強證據，以之認定乙○○為共同正犯，違背證據法則。(六)、原
審審判期日僅包裹提示上揭行動電話之監聽譯文，未逐項提示九
十六年五月三十一日之監聽譯文，訴訟程序之進行違法。(七)、原
判決就本件上訴人等販賣海洛因之數量為何，未明確記載認定，
不足為論罪科刑、適用法律之依據。(八)、鍾文山所稱向上訴人等
購買海洛因，前後供述反覆，有重大瑕疵，監聽譯文中亦未提及
毒品交易，原判決以之為補強證據，而執為論罪依據，違背論理
法則，並採證違失。(九)、原判決以擬制推論認定上訴人等具營利
之意圖，有適用證據法則不當之違法等語。乙○○上訴意旨略稱
：(一)、原判決有調查職責未盡之違法：(1)乙○○辯稱平常騎乘機
車，未開過黑色車子云云，原審未向監理機關調查乙○○有無該
車。(2)鍾文山供詞反覆，並上、下午施用不同毒品，足證有精神
障礙傾向，原審竟認無鑑定其精神狀態之必要。(二)、原判決未憑
證據臆斷乙○○具營利之意思，又未說明乙○○如何與甲○○為
共同正犯之犯意聯絡，有理由不備之違法。(三)、檢察官於偵查中
訊問鍾文山：「購買毒品的（新台幣<下同>）一千元是交給乙○
○？」鍾文山答稱：「是。」屬不合法之誘導訊問，違反刑事訴
訟法第一百六十六條之七第二項第四款之規定，無證據能力。依
鍾文山所供，警方係直接拿上訴人等之照片供其指認，違反內政
部警政署發布之指認要領中，不得以單一照片提供指認之規定，
亦無證據能力。乙○○於原審供稱警詢時遭警毆打，足證警察執
行搜索使用暴力，逾越必要程度，查獲之毒品、吸食器等均不具
證據能力。原判決仍援為論斷依據，於法有違等語。惟查：(一)、
依原判決之論斷，上訴人等販賣海洛因予鍾文山之事實，除經鍾
文山於偵、審中指證外，並有警方監聽甲○○持用上揭門號行動
電話之通訊監察譯文在卷可佐，堪認真實。鍾文山之指證，非無
其他證據可為補強，且通訊監察譯文中，「女生」係「海洛因」
之代號，「一張」即表示一千元，經甲○○、鍾文山陳明在卷，
原判決採為論斷依據，自無違誤。至於乙○○於九十六年七月間
為警查獲，查扣其所有安非他命、吸食器等物，則非本件犯罪事
實之判斷依據。是以乙○○指稱其經警查獲時遭警毆打，有無其
事？與鍾文山於警詢時對上訴人等之指認，是否合於警方辦案規
定？俱與上訴人等犯罪事實之認定無涉，原判決未為斟酌，均無
不合。(二)、所謂應於審判期日調查之證據，係指與待證事實有重
要關係，在客觀上認為應行調查者而言，故事實審對於證據之調
查，其範圍並非漫無限制，必其證據與判斷待證事實之有無具有
必要之關聯性者，方屬上開應行調查之範圍。乙○○確有於九十
六年五月三十日與甲○○共同販賣海洛因予鍾文山之情事，業據
原判決認定明確，而卷附通訊監察譯文中，未稱黑色車子為乙○
○所有，不具調查乙○○有無該車之必要性，原審自毋庸對之為
無益之調查。又鍾文山於警詢及偵、審中，對於訊（詢）問事項
，均能清楚回答，非有精神異常之情形，原審認無鑑定其精神狀
態之必要，即難認違誤。且通常電訊業者，均將行動電話門號之
SIM 卡一併交付申請人使用，未保留所有權，卷內資料亦未顯示
門號0000000000號行動電話之SIM 卡非屬甲○○所有
，原判決未為該部分之調查，而併予宣告沒收，於法難謂有違。
(三)、刑事被告之上訴，以受有不利益之裁判，為求自己利益起見
請求救濟者，方得為之。本件起訴書記載上訴人等向「阿扁」「
小玲」販入海洛因牟利部分，是否另應論罪，原判決漏未說明，
固欠周詳，然對上訴人等而言，究非不利益；甲○○仍對之提起
上訴，與上訴制度係以受不利益之裁判，為求自己利益起見請求
救濟而設之本旨不合，自非適法之第三審上訴理由。(四)、原審九
十八年二月五日上午之審判筆錄，記載「審判長朗讀並提示甲○
○持用之0000000000號行動電話通訊監察譯文及通訊
監察書（告以要旨）」並訊問：「有何意見？」等語，自包含卷
內九十六年五月三十日及同年月三十一日之通訊監察譯文，甲○
○上訴意旨指九十六年五月三十一日之通訊監察譯文部分未為調
查提示，應有誤會。(五)、上訴人等販賣海洛因予鍾文山之犯行，
既屬明確，雖卷內資料無從查知其等販售毒品之數量為何，並不
影響該基本犯罪事實之認定，與得執為第三審上訴理由之違法情
形，不相適合。(六)、原判決就其認定上訴人等係具營利之意思而
販賣海洛因予鍾文山，業以：販賣海洛因係政府嚴予查緝之違法
行為，且海洛因可任意分裝或增減其分量，每次買賣之價量，並
依雙方關係之深淺、當時之資力、需求程度及對行情之認知等因
素為機動調整，況海洛因之價格不低，取得不易，凡為販賣之不
法勾當者，苟無利可圖，應無甘冒被查緝法辦重刑之危險，平白
無端義務為該買賣之工作，是依合理判斷，其販入之價格必較售
出之價格低廉，而有從中賺取買賣差價牟利之意圖及事實；再參
以甲○○稱其與鍾文山僅認識二、三個月，雙方交情非深，而卷
附監聽譯文中，甲○○因鍾文山之要求，即同意多加數量，甲○
○亦不可能作賠本生意，其有營利之意圖至明等情。經說明論斷
綦詳，其推理論斷衡諸證據法則等皆無違背，不能指為違法。(七)
、鍾文山於九十六年十一月二十七日偵查中，證述其於九十六年
五月三十日向上訴人等購買海洛因之經過，已稱：其向甲○○購
買一千元之海洛因，係由乙○○前來交付等情，檢察官乃訊以該
一千元是否交付乙○○，有該訊問筆錄可查，檢察官要僅係就鍾
文山證詞內容，再加確認而已，難謂為不法訊問取供，乙○○上
訴意旨謂該證詞係經誘導訊問而無證據能力，自無足取。經核其
餘上訴意旨，亦係置原判決所為明白論斷於不顧，仍持已為原判
決指駁之陳詞，專憑己意再事爭辯，或任意指摘原判決違法，難
認已符合首揭法定之第三審上訴要件。本件上訴違背法律上之程
式，應予駁回。
據上論結，應依刑事訴訟法第三百九十五條前段，判決如主文。
中    華    民    國  九十八  年    五    月    七    日
                      最高法院刑事第九庭
                          審判長法官  邵  燕  玲
                                法官  李  伯  道
                                法官  孫  增  同
                                法官  李  英  勇
                                法官  陳  世  淙
      本件正本證明與原本無異
                                      書  記  官
中    華    民    國  九十八  年    五    月   十三   日
                                                     Ｑ


司法院資訊處製作；財團法人民間司法改革基金會備份。
